臺灣新竹地方法院刑事簡易判決　　　100年度竹北簡字第537號
聲　請　人　臺灣新竹地方法院檢察署檢察官
被　　　告　賴柏璋
上列被告因詐欺案件，經檢察官聲請以簡易判決處刑（100 年度
偵字第7226號），本院判決如下：
    主  文
賴柏璋幫助犯詐欺取財罪，處有期徒刑月，如易科罰金，以新
臺幣壹仟元折算壹日。
    事實及證據理由
一、本件犯罪事實：
    賴柏璋明知近年來臺灣社會盛行以虛設、租賃、借用或買賣
    人頭帳戶之方式，供詐騙集團作為詐欺他人交付財物或恐嚇
    他人交付贖金等不法用途，亦知金融機構帳戶係個人理財之
    重要工具，且關係個人財產、信用之表徵，應可預見他人向
    其收購金融機構帳戶之存摺、印章、金融卡及可語音查詢個
    人存款帳戶之密碼者，目的及手段詭異，應有持帳戶等相關
    物件，供己詐騙或恐嚇他人錢財之意圖，其亦知悉提供帳戶
    之存摺、金融卡及密碼供他人使用，具有幫助掩飾或藏匿他
    人犯罪所得財物之可能性，竟仍基於縱有人以其所提供之金
    融帳戶實施詐欺犯罪亦不違背其本意之幫助詐騙集團從事詐
    欺取財行為的犯罪意思，於民國100 年5 月13日下午6 時30
    分許，在新竹縣湖口鄉○○路湖口營區附近，向不知情之林
    凡昌（所涉詐欺部分，另經台灣新竹地方法院檢察署檢察官
    為不起訴處分）借得其所申辦之渣打國際商業銀行股份有限
    公司新屋分行帳號000-0000000000000827號帳戶（下稱渣打
    銀行帳戶）存摺、提款卡及密碼後，復於100 年5 月23日某
    時許，在彰化縣員林鎮某全家便利商店內，以店對店宅配方
    式將上開渣打銀行帳戶之存摺、提款卡及密碼等物件，寄交
    予「傑達資產有限公司」。嗣「傑達資產有限公司」所屬詐
    欺集團成員取得上開渣打銀行帳戶之存摺、提款卡及密碼後
    ，即出於為自己不法所有目的的犯罪意思，以附表所示方式
    ，致周裕盛、郭芳儀、洪昆鴻、楊妙嫻、洪淑玲、鄧文成、
    黃莉玲、蔡明宏、吳寶芬、賴全得等人陷於錯誤，而分別於
    附表所示時間，將如附表所示之金額匯款、轉帳至上開渣打
    銀行帳戶內，並旋遭提領一空。嗣因周裕盛、郭芳儀、洪昆
    鴻、楊妙嫻、洪淑玲、鄧文成、黃莉玲、蔡明宏、吳寶芬、
    賴全得察覺有異，報警處理，始為警循線查悉上情。
二、證據及理由：
（一）被告賴柏璋於警局詢問及檢察事務官偵查中之供述。
（二）證人即渣打銀行帳戶所有人林凡昌於警局詢問及檢察事務
      官偵查中之證述。
（三）證人即被害人周裕盛、楊妙嫻、洪淑玲、黃莉玲及證人即
      告訴人郭芳儀、洪昆鴻、鄧文成、蔡明宏、吳寶芬、賴全
      得於警詢之指訴。
（四）自動櫃員機交易明細表6 紙、存摺交易明細2 張、奇摩拍
      賣網路拍賣列印資料6 份、網路匯款資訊3 張、手機簡訊
      1 份、匯款申請書1 紙。
（五）渣打國際商業銀行股份有限公司新屋分行100 年7 月6 日
      渣打商銀SCB 新屋字第1000000047號函暨檢附之開戶資料
      及交易明細表。
（六）被告賴柏璋雖坦承上開渣打銀行帳戶為其向同案被告林凡
      昌借用，惟矢口否認有何提供帳戶供詐欺集團詐騙他人匯
      款之幫助詐欺犯行，且辯稱：伊於100 年5 月15、16日上
      網找工作，在奇集集網站上應徵工作，看到傑達資產有限
      公司應徵財務管理，對方稱需提供帳戶存摺、提款卡及密
      碼進行測試，伊遂於100 年5 月23日某時許，在彰化縣員
      林鎮某全家便利商店內，以店對店宅配方式將同案被告林
      凡昌所有之渣打銀行帳戶存摺、提款卡及密碼等物件，寄
      交予「傑達資產有限公司」等語。惟查：
  １、衡諸事理，一般民間公司行號或業者若要求才，理應會要
      求求職者須先提供履歷表及前往該公司行號或營業地點面
      試，並就求職者之學、經歷抑或本身工作能力是否勝任工
      作之性質加以評斷，始合常情。然據被告賴柏璋上開所述
      ，該真實姓名年籍不詳自稱「傑達資產有限公司」員工之
      成年人，並未對被告賴柏璋其個人之學、經歷及工作能力
      等相關事宜詳細加以詢問，亦未要求面試，卻直接要求伊
      提供金融帳戶資料進行測試，顯已悖離事理。
  ２、再者，銀行及郵局帳戶提款卡與密碼資料等物事關個人財
      產權益之保障，除非本人或與本人親密關係者，難認有何
      理由可自由流通使用該提款卡及密碼資料，縱使特殊情況
      偶有交付他人使用之需，亦必然深入瞭解用途及合理性後
      ，再行提供以使用，方符常情，而一般公司行號應徵員工
      或辦理員工薪資轉帳，僅需員工提供本人之帳號、戶名等
      資料即可，無庸提供帳戶提款卡及密碼資料予公司使用。
      又被告賴柏璋既稱係應徵該公司財務管理之業務，而從事
      該工作衡情亦無提供帳戶予公司使用或進行測試之理。再
      者，應徵工作時不應交付提款卡及密碼之訊息現已廣為於
      媒體播送，實屬社會一般常識，被告賴柏璋自應明悉，況
      被告賴柏璋尚未在該公司工作，對所應徵工作之內容亦不
      甚瞭解，更無必要交付帳戶存摺、提款卡及密碼資料等重
      要物品予真實姓名年籍不詳自稱「傑達資產有限公司」人
      員之理。
  ３、復按刑法上之故意，分為直接故意（確定故意）與間接故
      意（不確定故意），「行為人對於構成犯罪之事實，明知
      並有意使其發生者」為直接故意；又「行為人對於構成犯
      罪之事實，預見其發生而其發生並不違背其本意者」為間
      接故意，刑法第13條第1項、第2項定有明文。茲衡諸常情
      ，今日一般人至金融機關開設帳戶使用，係極為方便容易
      且迅速之事，苟有使用金融存款帳戶之正當用途，自以使
      用其本人或可信賴之親友申請之帳戶，最為便利安全，始
      可避免帳戶名義人反悔或心存歹念，利用通知掛失止付、
      變更存戶印鑑圖章或換摺之方式，將帳戶內之款項領走一
      空，反致使用帳戶人蒙受損失，故苟非意圖以他人之帳戶
      從事不法用途，並藉以逃避查緝，自無花費金錢或以其他
      方法向無相當信賴關係之陌生人取得帳戶使用之理，且近
      年來不法份子詐財之犯罪類型層出不窮，該等犯罪，多數
      均係利用他人帳戶作為詐欺所得財物之出入帳戶，業經媒
      體廣為披載，是依一般人通常之知識、智能及經驗，均已
      詳知向陌生人購買、承租或其他方法取得帳戶者，多係欲
      藉該帳戶取得不法犯罪所得，且隱匿帳戶內資金之實際取
      得人之身分，以逃避追查，則被告賴柏璋自難諉稱不知。
      從而被告賴柏璋對於相關帳戶資料遭他人取得後，將可能
      被用來作為詐欺取財等非法用途上，應有所預見，且不違
      背其本意。是以，被告賴柏璋猶提供相關金融帳戶資料予
      自稱「傑達資產有限公司」之人，當堪認被告賴柏璋亦有
      容任或允許將提供之金融帳戶資料作為詐欺取財之匯款指
      定帳戶使用，準此，被告賴柏璋顯有幫助詐欺取財之不確
      定故意存在，應堪認定。
  ４、綜上所述，被告上開辯解無非卸責之詞，不足採信。本件
      事證明確，被告犯行堪以認定，應依法論科。
三、論罪及科刑：
（一）論罪：
  １、按幫助犯之成立，主觀上行為人須有幫助故意，客觀上須
      有幫助行為，亦即刑法上之幫助犯，係對於犯罪與正犯有
      共同之認識，而以幫助之意思，對於正犯資以助力，而未
      參與實施犯罪之行為者而言（最高法院75年度台上字第15
      09號、84年度台上字第5998號、第6475號、88年度台上字
      第1270號判決均同此意旨）。
  ２、本件被告基於幫助他人詐欺取財之不確定故意，將同案被
      告林凡昌所有渣打銀行帳戶之存摺、提款卡及密碼提供予
      詐騙集團成員使用，以利其誘使他人匯入款項後自該帳戶
      提領花用，被告所為應僅止於幫助詐欺之故意，而為刑法
      詐欺罪構成要件以外之行為，復無證據證明被告有參與詐
      欺犯行之實施，應屬刑法第30條之幫助犯。
  ３、查被告賴柏璋以一幫助行為，提供上開渣打銀行帳戶存摺
      、提款卡及密碼資料，為單純之一幫助行為，其幫助犯罪
      集團分別詐取被害人周裕盛、楊妙嫻、洪淑玲、黃莉玲及
      告訴人郭芳儀、洪昆鴻、鄧文成、蔡明宏、吳寶芬、賴全
      得等10人之財物，屬一次幫助詐欺行為而觸犯數法益之想
      像競合犯之裁判上一罪之關係，依刑法第55條規定，應僅
      成立1 次幫助犯罪行為，故核其所為係犯刑法第339 條第
      1 項、第30條第1 項前段之幫助詐欺取財罪。又被告係幫
      助他人犯罪，爰依刑法第30條第2 項之規定，按正犯之刑
      減輕之。
（二）科刑：審酌被告明知近年來國內多有詐欺、恐嚇集團犯案
      ，均係使用人頭帳戶以作為收受不法所得款項之手段，竟
      仍為幫助他人詐欺之犯行，以助長犯罪集團惡行，供詐欺
      犯取得所騙財物之工具，其對於社會秩序之擾亂不言而喻
      ，及其幫助詐欺行為對被害人造成之損害而無從求償，以
      及被告犯後態度等一切情狀，量處如主文所示之刑，並諭
      知易科罰金之折算標準，以資懲儆。
四、依刑事訴訟法第449 條第1 項前段、第454 條第1 項，刑法
    第339 條第1 項、第30條第1 項前段、第2 項、第41條第1
    項前段、第55條，刑法施行法第1 條之1 第1 項、第2 項前
    段，逕以簡易判決處刑如主文。
五、如不服本件判決，得自收受送達之日起10日內，向本院提起
    上訴。
中    華    民    國    100    年    10   月    11    日
                    竹北簡易庭法  官  楊明箴
以上正本證明與原本無異。
中    華    民    國    100    年    10   月    11    日
                              書記官  張淑芬
附表：
┌─┬───┬────────────┬───────────┐
│編│被害人│詐騙方式                │匯款時間、方式及金額（│
│號│      │                        │新臺幣）              │
├─┼───┼────────────┼───────────┤
│1 │周裕盛│於100 年5 月25日凌晨0 時│周裕盛委由其妹妹周秀娟│
│  │      │18分許前某時，在雅虎奇摩│於100 年6 月1 日下午1 │
│  │      │拍賣網上刊登拍賣BUFFALO │時13分許，利用高雄市前│
│  │      │MINI STATION 1TB行動硬碟│鎮區○○○○路口之國泰│
│  │      │之訊息，先使周裕盛信以為│世華商業銀行內之自動櫃│
│  │      │真而陷於錯誤，在網站上向│員機，自周秀娟所有之國│
│  │      │佯稱賣家之該詐騙集團所屬│泰世華銀行帳號000-0000│
│  │      │成員下標購買前揭物品。  │000000000000號帳戶，匯│
│  │      │                        │款2,260 元至前開渣打銀│
│  │      │                        │行帳戶內。            │
├─┼───┼────────────┼───────────┤
│2 │郭芳儀│於100 年5 月27日晚間11時│於100 年5 月27日上午11│
│  │      │46分許前某時，在露天拍賣│時46分許，利用郵政跨行│
│  │      │網上刊登拍賣香奈兒包包之│匯款申請書，匯款52,000│
│  │      │訊息，先使郭芳儀信以為真│元至上開渣打銀行帳戶內│
│  │      │而陷於錯誤，復以網路向佯│。                    │
│  │      │稱賣家之該詐騙集團所屬成│                      │
│  │      │員議價後，下標購買前揭物│                      │
│  │      │品。                    │                      │
├─┼───┼────────────┼───────────┤
│3 │洪昆鴻│於100 年5 月27日中午12時│於100 年5 月27日中午12│
│  │      │39分許前某時，在露天拍賣│時39分許，利用網路銀行│
│  │      │網上刊登拍賣Apple Macboo│轉帳之方式，自其所有之│
│  │      │k Air 11吋筆記型電腦之訊│華南商業銀行帳號008-00│
│  │      │息，先使洪昆鴻信以為真而│00000000000000號帳戶，│
│  │      │陷於錯誤，在網站上向佯稱│匯款25,100元至前開渣打│
│  │      │賣家之該詐騙集團所屬成員│銀行帳戶。            │
│  │      │下標購買前揭物品。      │                      │
├─┼───┼────────────┼───────────┤
│4 │楊妙嫻│於100 年5 月27日晚間11時│於100 年5 月28日上午11│
│  │      │0 分許前某時，在奇摩拍賣│時8 分許，利用新北市淡│
│  │      │網上刊登拍賣專業級頂級薩│水區○○○路○段77號永│
│  │      │克斯風之訊息，先使楊妙嫻│豐銀行淡水分行內之自動│
│  │      │信以為真而陷於錯誤，復以│櫃員機，匯款3 萬元至上│
│  │      │即時通向佯稱賣家之該詐騙│開渣打銀行帳戶。      │
│  │      │集團所屬成員議價後，下標│                      │
│  │      │購買前揭物品。          │                      │
├─┼───┼────────────┼───────────┤
│5 │洪淑玲│於100 年5 月28日下午2 時│於100 年5 月28日下午4 │
│  │      │許前某時，在雅虎奇摩拍賣│時50分許，利用中國信託│
│  │      │網上刊登拍賣手提包之訊息│內之自動櫃員機匯款23, │
│  │      │，先使洪淑玲信以為真而陷│750 元，至前開渣打銀行│
│  │      │於錯誤，在網站上向佯稱賣│帳戶。                │
│  │      │家之該詐騙集團所屬成員下│                      │
│  │      │標購買前揭物品。        │                      │
├─┼───┼────────────┼───────────┤
│6 │鄧文成│於100 年5 月28日下午5 時│於100 年5 月28日下午6 │
│  │      │36分許前某時，在雅虎拍賣│時30分許，利用網路銀行│
│  │      │網上刊登拍賣相機（CANON │轉帳之方式，自其所有之│
│  │      │550D）之訊息，先使鄧文成│臺灣銀行帳號000-000000│
│  │      │信以為真而陷於錯誤，在網│846465號帳戶，匯款28,1│
│  │      │站上向佯稱賣家之該詐騙集│55 元至前開渣打銀行帳 │
│  │      │團所屬成員下標購買前揭物│戶。                  │
│  │      │品。                    │                      │
├─┼───┼────────────┼───────────┤
│7 │黃莉玲│於100 年5 月28日下午6 時│於100 年5 月30日凌晨0 │
│  │      │許前某時，在雅虎拍賣網上│時20分許，利用網路銀行│
│  │      │刊登拍賣巴黎世家皮包之訊│轉帳之方式，自其所有之│
│  │      │息，先使黃莉玲信以為真而│彰化銀行帳號000-000000│
│  │      │陷於錯誤，在網站上向佯稱│0000000000號帳戶，匯款│
│  │      │賣家之該詐騙集團所屬成員│26,000元至上開渣打銀行│
│  │      │下標購買前揭物品。      │帳戶。                │
├─┼───┼────────────┼───────────┤
│8 │蔡明宏│於100 年5 月30日上午10時│於100 年5 月30日中午12│
│  │      │許前某時，在奇摩拍賣網上│時10分許，利用網路銀行│
│  │      │刊登拍賣相機之訊息，先使│轉帳之方式，自其所有帳│
│  │      │蔡明宏信以為真而陷於錯誤│戶，匯款18,740元至前開│
│  │      │，在網站上向佯稱賣家之該│渣打銀行帳戶。        │
│  │      │詐騙集團所屬成員下標購買│                      │
│  │      │前揭物品。              │                      │
├─┼───┼────────────┼───────────┤
│9 │吳寶芬│於100 年5 月30日下午4 時│於100 年5 月31日上午11│
│  │      │許前某時，在奇摩拍賣網上│時35分許，利用嘉義縣大│
│  │      │刊登拍賣威盛平板電腦之訊│林鎮○○里○○街28-1號│
│  │      │息，先使吳寶芬信以為真而│大林郵局內之自動櫃員機│
│  │      │陷於錯誤，在網站上向佯稱│，自其所有郵局帳號700-│
│  │      │賣家之該詐騙集團所屬成員│00000000000000號帳戶匯│
│  │      │下標購買前揭物品。      │款2,700元至上開渣打銀 │
│  │      │                        │行帳戶。              │
├─┼───┼────────────┼───────────┤
│10│賴全得│於100 年5 月26日上午9 時│分別於100 年5 月29日上│
│  │      │14分許前某時，在雅虎拍賣│午8 時13分許、同年月30│
│  │      │網上刊登拍賣金嗓子擴大機│日上午9 時許，利用新北│
│  │      │之訊息，先使賴全得信以為│市貢寮區澳底7-11便利商│
│  │      │真而陷於錯誤，在網站上向│店內附設之自動櫃員機及│
│  │      │佯稱賣家之該詐騙集團所屬│台新銀行內附設之自動櫃│
│  │      │成員下標購買前揭物品。  │員機，自其所有花旗銀行│
│  │      │                        │帳號000-00000000000002│
│  │      │                        │58號帳戶分別匯款3 萬元│
│  │      │                        │、1萬元至前開渣打銀行 │
│  │      │                        │帳戶。                │
└─┴───┴────────────┴───────────┘
附錄本案論罪科刑實體法條全文：
刑法第339 條第1 項：
意圖為自己或第三人不法之所有，以詐術使人將本人或第三人之
物交付者，處5 年以下有期徒刑、拘役或科或併科1,000 元以下
罰金。（罰金之貨幣單位改為新臺幣，並提高為30倍）
【刑法第30條：幫助他人實行犯罪行為者，為幫助犯。雖他人
不知幫助之情者，亦同。幫助犯之處罰，得按正犯之刑減輕之
。】